臺灣板橋地方法院交通事件裁定　　　 100年度交聲字第2274號
原處分機關　交通部公路總局臺北區監理所
異　議　人　沈國慶
即受處分人
上列異議人即受處分人因違反道路交通管理處罰條例案件，對於
交通部公路總局臺北區監理所中華民國100 年6 月29日所為之北
監營裁字第裁40-C00000000號處分（原舉發通知單號：中華民國
100 年4 月25日新北市警交大字第C00000000 號），本院裁定如
下：
    主  文
原處分撤銷。
    理  由
一、本件原處分機關即交通部公路總局臺北區監理所以異議人即
    受處分人沈國慶於民國（下同）100 年4 月25日9 時20分許
    ，駕駛車牌號碼J8N-528 號普通重型機車，行經新北市○○
    區○○路與鳳鳴街口處，因有闖越紅燈左轉行駛之違規，經
    新北市政府警察局三峽分局鳳鳴派出所警員當場攔查後，依
    違反道路交通管理處罰條例第53條第1 項規定掣單舉發。嗣
    異議人依限提出申訴，經原處分機關再行調查，依所得事證
    ，仍認異議人如上違規屬實，遂於100 年6 月29日，適用道
    路交通管理處罰條例第53條第1 項、第63條第1 項第3 款【
    本院按：原處分未及記載「第3 款」】及違反道路交通管理
    事件統一裁罰標準表等規定，裁處異議人罰鍰新臺幣1,800
    元（已於100 年6 月29日全額繳結），並記違規點數3 點。
二、本件異議人聲明不服意旨略稱：伊並未闖紅燈，且員警對伊
    說闖紅燈，實際開單則填寫紅燈左轉，又不給伊解釋的機會
    ，伊覺得不合理；伊是因為要考駕照，故先行繳納罰鍰，伊
    不服原裁罰，請重新處理等語。
三、經查：
(一)、按汽車駕駛人，行經有燈光號誌管制之交岔路口闖紅燈者，
    處新臺幣1,800 元以上5,400 元以下罰鍰，並記違規點數3
    點，道路交通管理處罰條例第53條第1 項、第63條第1 項第
    3 款分別定有明文。所謂闖紅燈，係指車輛面對圓形紅燈時
    ，仍逕予穿越路口至銜接路段，不論左轉、直行或迴轉，均
    屬闖紅燈之行為。其次，依違反道路交通管理事件統一裁罰
    基準及處理細則第2 條規定：「（第1 項）處理違反道路交
    通管理事件之程序及統一裁罰基準依本細則之規定辦理。（
    第2 項）前項統一裁罰基準，如附件違反道路交通管理事件
    統一裁罰基準表。」；而前揭統一裁罰基準表所定有關違反
    道路交通管理條例第53條第1 項「行經有燈光號誌管制之交
    岔路口闖紅燈」之違規事件，如汽車駕駛人駕乘普通重型機
    車違規，其在期限內繳納或到案聽候裁決者，裁處罰鍰為新
    臺幣1,800 元，合先敘明。
(二)、惟按道路交通管理處罰條例所規定罰鍰、吊扣（銷）駕駛執
    照或汽（機）車牌照等處罰，係交通監理主管機關基於行政
    機關地位，對行為人違反秩序行為之裁罰性行政處分（司法
    院大法官釋字第418 號解釋理由書參照），質言之，此係行
    政機關（交通監理主管機關）就行為人違反該條例規定行政
    法上義務之特定具體事件（交通違規）所為之行政行為，且
    對外直接發生公法上之法律效果。故交通違規裁罰處分，既
    為行政罰之一種，且具有行政處分性質，是以，監理機關對
    行為人之交通違規予以裁罰，應依行政罰法第1 條規定，適
    用行政罰法；但其他法律有特別規定者，從其規定。此所謂
    其他法律，包括有關道路交通管理、處罰所制定之道路交通
    管理處罰條例。又按違反行政法上義務之行為非出於故意或
    過失者，不予處罰，行政罰法第7 條規定甚明。準此，在具
    體行政事件中，行政法上之行為義務人有無因故意或過失而
    違反行政法上義務之行為，其事實應憑證據認定；反之，無
    證據即不得推論行為人已有違反行政法上義務，令其受行政
    罰。易言之，道路交通管理處罰條例科處行政罰事件，仍應
    先由行政機關就其業已履踐相關正當法律程序，以及人民應
    受處罰之客觀違反法令行為，負證明之責。
(三)、查本件異議人有為新北市政府警察局三峽分局鳳鳴派出所警
    員當場攔停並填單舉發其在100 年4 月25日9 時20分許，駕
    乘車牌號碼J8N-528 號普通重型機車，行經設置有燈光管制
    號誌之新北市○○區○○路與鳳鳴街口時，闖越紅燈左轉行
    駛，又在場之異議人因不服如上舉發而拒絕簽收等情節，有
    新北市政府警察局100 年4 月25日新北市警交大字第C00000
    000 號舉發違反道路交通管理事件通知單通知聯（影本）1
    紙在卷可參；至異議人對於其有駕乘上開機車行經前揭時、
    地，亦有為警攔停稽查後掣單舉發紅燈左轉違規之基礎客觀
    經歷，並未否認（參本院卷附100 年6 月29日聲明異議狀）
    ，僅係就本件員警填單舉發所述違規事實之真偽，加以爭執
    並請求查明而已。
(四)、再，異議人因不服員警填單舉發首開違規，依限向交通部公
    路總局新竹區監理所桃園監理站提出陳述，請求再行查明本
    件認定違規暨舉發歷程（參本院卷附之100 年5 月10日申訴
    書影本），經上述監理機關將異議人前開不服申訴全旨，移
    請本案管轄之原處分機關辦理；嗣原處分機關向舉發員警職
    配之新北市政府警察局三峽分局（下簡稱三峽分局）更行查
    證結果，為三峽分局以100 年6 月27日新北警峽交裁字第10
    00023129號函復略稱：「有關台端交通違規（車號：J8N-52
    8 號、單號：C00000000 號）申訴1 案；舉發員警於100 年
    04月25日09時20分許，於鶯歌區○○路與鳳鳴街口，親睹車
    號J8N-528 號重機車，未依號誌指示停等紅燈逕行通過該路
    口（紅燈左轉），員警隨即驅車攔停並告知違規事實，爰依
    道路交通管理處罰條例第53條第1 項規定舉發；再查舉發員
    警驅車攔停台端後，即請出示駕、行照並告知違規之事由，
    惟台端執意無違規情事並拒簽收」等意旨，此有前揭函文影
    本1 份在卷為證（參本院卷）。是據前述，原處分機關依所
    得如上各事據，認定異議人違規屬實，應適用道路交通管理
    處罰條例第53條第1 項、第63條第1 項第3 款及違反道路交
    通管理事件統一裁罰基準表等規定，作出首開裁罰，亦有本
    案之裁決書及送達證書（均影本）各附本院卷供憑，固非無
    見。
(五)、惟查，本件異議人雖自承其有於舉發單所載之時間、地點駕
    乘如上重機車行駛，並有為警當場攔查後填單舉發之客觀情
    節，然其自始均堅詞否認有何違規闖越紅燈左轉之行為，且
    以如上情詞置辯。而徵諸前揭三峽分局100 年6 月27日新北
    警峽交裁字第1000023129號函復說明本件違規舉發查處情形
    ，其陳述以：「親睹車號J8N-528 號重機車，未依號誌指示
    停等紅燈逕行通過該路口（紅燈左轉）」等語，細繹其旨，
    則未有翔實敘明舉發員警於本案違規時、地，其所見聞異議
    人駕乘重機車闖越紅燈左轉行駛，該車輛行進之客觀顯現整
    體情狀此一重要事項，是本件舉發異議人旨述違規，其認定
    事實所憑積極事證如何，尚屬有疑。況綜觀全案卷證，亦無
    其他事據足供認定異議人有前開違規行為。因之，原處分機
    關就本案違規事實認定之重要事項，其所憑證據仍有未足，
    復未見有何詳查確切事實真偽並為適切說明之舉措，則異議
    人是否確有旨揭為警舉發之駕車闖越紅燈左轉行駛事實，猶
    屬不明而有待查究。是以，原處分機關就旨開異議人應受行
    政裁罰之事實認定，既有所憑事證尚未完足之違法情形存在
    ，原處分已難以維持。綜前所述，本件原處分機關所為首揭
    交通裁決，存有如上認定事實所憑積極事證容屬未足之重大
    疵議，應由本院裁定將原處分撤銷，並諭由原處分機關再行
    查明後，依法另為妥適處理。
四、據上論斷，應依道路交通事件處理辦法第19條，裁定如主文
    。
中    華    民    國   100    年    9     月    6     日
                       交通法庭法  官   黎錦福
上列正本證明與原本無異。
如不服本裁定，應於裁定送達後5 日內敘明抗告理由，向本院提
出抗告狀。
                               書記官   蔡麗春
中    華    民    國   100    年    9     月    6     日